臺灣桃園地方法院民事判決　　　　　　 92年度簡上字第285號
上　訴　人　江揚育樂股份有限公司
即被上訴人
法定代理人　甲○○
訴訟代理人　劉楷律師
　　　　　　黃欣欣律師
複代理人　　蔡文燦律師
上　訴　人　乙○○
即被上訴人　　　　　　　號
上列當事人間請求確認本票債權關係不存在事件，兩造對於民國
92年9 月1 日本院90年度壢簡字第456 號第一審判決各自提起上
訴，於民國94年1 月13日辯論終結，本院判決如下：
    主      文
上訴駁回。
第二審訴訟費用由上訴人負擔。
    事實及理由
壹、本件上訴人即被上訴人乙○○（下稱上訴人乙○○）起訴主
    張上訴人即被上訴人江揚育樂股份有限公司（下稱上訴人江
    揚公司）執有其簽發如附表1 、2 所示之本票（下稱系爭本
    票）向鈞院聲請准予強制執行裁定在案，惟系爭本票乃其於
    民國87年間分別承攬上訴人江揚公司所有坐落南投縣魚池鄉
    大林村金天巷70之1 號晶園休閒農場之「木構造加強磚造混
    合建材建築Ａ、Ｂ、Ｃ、Ｄ四型式2 樓構造」（下稱系爭客
    房工程）及「鋼骨構加強磚造混合間建造主體工程」（下稱
    系爭主體工程），而依兩造分別簽立之工程承攬暨竣工保固
    契約書（下稱系爭工程契約書）第7 條第6 款約定作為工程
    品質及損害賠償之用，惟上訴人乙○○施作系爭客房及主體
    工程並無損害發生，自未對上訴人江揚公司負擔任何債務，
    為此請求確認如附表1 、2 所示之系爭本票債權不存在等語
    。對於上訴人江揚公司之抗辯主張：系爭客房工程實際上在
    87年9 月開工，且於88年底全部完工及驗收完畢，無遲延完
    工之情形，上訴人江揚公司亦從未向上訴人乙○○表示系爭
    客房工程有遲延而要扣款之事，則上訴人江揚公司再抗辯系
    爭工程有瑕疵，顯無理由。而上訴人江揚公司多次變更設計
    ，要求上訴人乙○○更改施作方式，系爭客房工程上樑起造
    時均經上訴人江揚公司之監工同意，況其建築基地緊鄰林務
    用地，寬度僅約40公尺，上訴人江揚公司辯稱上訴人乙○○
    施作之系爭客房工程偏離建築線達50公尺，與事實不符。另
    系爭主體工程於87年11月7 日開工，上訴人乙○○於88年9
    月21日大地震（下稱921 大地震）前已施工完成系爭主體工
    程至門框、窗框階段，惟系爭主體工程已施作部分於921 大
    地震後全部倒塌，上訴人乙○○於88年10月21日繼續施作，
    至89年1 、2 月間完工，完工部分有屋頂、牆壁、內部隔間
    及安裝窗戶，已完成可申請使用執照之狀態，僅剩違建部分
    未施作，如上訴人乙○○施作未達系爭主體工程之一定比例
    ，上訴人江揚公司不可能委請訴外人立泰興鋼構有限公司（
    下稱立泰興公司）及金泉鋼品有限公司（下稱金泉公司）僅
    耗費新台幣（下同）9,000,000 元即將系爭主體工程完工，
    且由原設計之地上二層擴建為地上三層。系爭主體工程業經
    南投縣政府建設局核發使用執照，可證其主要結構、室內隔
    間及建築物主要設備等均與設計圖相符，且頂蓋、樑柱或牆
    壁均已完成。又依證人張德雲之證詞，可知系爭主體工程已
    遭上訴人江揚公司任意修建過，且依證人王金志之證詞，可
    知系爭主體工程之窗及門框部分大多已經完工。依照系爭工
    程契約書之約定，上訴人江揚公司應給付45％之工程款予上
    訴人乙○○，惟上訴人江揚公司以資金不足無法付款為由，
    要求上訴人乙○○先向上訴人江揚公司借貸，上訴人乙○○
    遂仍繼續施作系爭主體工程而未向上訴人江揚公司請款，迄
    至系爭主體工程幾近完工時，上訴人江揚公司始辯稱工程延
    宕而拒不付款，上訴人乙○○為保護自身權益，始未再進場
    施作，致未施工完成等語，並聲明：一、駁回上訴人江揚公
    司之上訴。二、原判決不利於上訴人乙○○部分廢棄。三、
    上開廢棄部分，確認被上訴人江揚公司執有上訴人乙○○為
    發票人，如附表2 所示之本票票據權利不存在。
貳、上訴人江揚公司則以上訴人乙○○應於260 個工作日完工系
    爭客房工程，否則每逾期1 週扣罰工程總款3 ％，上訴人乙
    ○○於87年8 月1 日動工，惟其最後請款日卻為88年6 月10
    日，距開工日相隔313 日，顯見上訴人乙○○遲延完工達53
    日，應扣罰工程款2,566,714 元，則附表1 所示之系爭本票
    自應為賠償上訴人江揚公司系爭客房工程之損失，且系爭客
    房工程因客房之坐向誤差導致坐向偏離原建築線各50公尺，
    致木屋之設計採光、景觀、庭園休閒動線及客房出入均大受
    影響，施工品質亦屬不良。至上訴人乙○○是否遵守勞基法
    規定給予其僱用工人休假，均與上訴人江揚公司無關，上訴
    人乙○○亦自認兩造並無約定星期六、日不得作為工作日，
    原審判決認系爭工程契約書所指之工作日應扣除勞基法之休
    假日數，有判決不備理由之違法。又承攬工作物之瑕疵發現
    期間與定作人是否驗收或申請使用執照無關，上訴人江揚公
    司自得依民法第498 條第1 項、第499 條規定，於5 年內向
    上訴人乙○○主張系爭客房工程瑕疵之損害賠償責任。上訴
    人乙○○實際上僅完成系爭主體工程地下室及一樓之「鋼骨
    結構工程」等主要結構，依兩造於88年11月11日結算工程款
    單據觀之，上訴人江揚公司已給付上訴人乙○○工程款
    11,200,0 00 元，其中10％工程款更為上訴人江揚公司預先
    支付，對照系爭合約工程進度表，上訴人乙○○應只完成系
    爭主體工程之結構牆，上訴人乙○○主張上訴人江揚公司遲
    延給付工程款始拒絕繼續施工云云，顯然不實，上訴人江揚
    公司於89年9 月25日再催請上訴人乙○○復工未果，始另委
    請他人施作。兩造既為承攬關係，上訴人乙○○主張民法第
    264 條或第265 條之同時履行或不安抗辯，拒絕繼續施作系
    爭主體工程並無理由。又上訴人乙○○自87年10月7 日開工
    ，於921 大地震後即未再進場施作系爭主體工程，且依證人
    張德雲、王金志之證詞，可知系爭主體工程之結構牆工程尚
    未完工，申請使用執照檢附照片之建物外牆並非ＲＣ混凝土
    或磚造之結構牆，顯見上訴人乙○○已逾兩造約定之完工期
    限，又依系爭工程契約書第7 條約定，上訴人乙○○亦應按
    每週賠償上訴人工程總款3 ％之罰款，則計算上訴人乙○○
    逾期完工之期間，該罰款已超過如附表2 所示系爭本票之金
    額，上訴人乙○○主張系爭本票債權不存在，自無理由。至
    系爭主體工程並無因921 大地震而全數倒塌之情事，另上訴
    人江揚公司與立泰公司及金泉公司約定之工程範圍，與兩造
    間約定系爭主體工程之範圍不同，價格自有差異，上訴人乙
    ○○主張上訴人江揚公司與立泰公司及金泉公司之合約不可
    能將系爭主體工程完工云云，應無可採等語資為抗辯，並聲
    明：一、原判決不利上訴人部分廢棄。二、上開廢棄部分，
    被上訴人在第一審之訴駁回。三、駁回上訴人乙○○之上訴
    。
參、原審判決以上訴人乙○○已完成系爭客房工程並交付上訴人
    江揚公司驗收完畢，而系爭客房工程約定應於260 個工作日
    完工，惟扣除自87年8 月1 日開工日起至88年6 月10日止，
    有44日例假日、8 日國定假日及4 日年假共56個假日後，上
    訴人乙○○實際施作系爭客房工程部分未逾256 日，應屬兩
    造約定之260 個工作日完工；且上訴人江揚公司主張系爭客
    房工程有伊所稱之瑕疵未舉證證明，而認上訴人江揚公司執
    有上訴人乙○○簽發如附表1 所示之系爭本票之原因關係不
    存在，乃判決確認上訴人江揚公司如附表1 所示系爭本票之
    債權不存在。另認上訴人江揚公司並無遲延給付系爭主體工
    程款之情形，系爭主體工程之遲延竣工乃可歸責於上訴人乙
    ○○，且依職權酌減兩造約定之遲延罰款之違約金後，上訴
    人乙○○因遲延完工之期限所應付予上訴人江揚公司之違約
    金，亦超過如附表2 所示系爭本票擔保之2,000,000 元範圍
    ，因而駁回上訴人乙○○請求確認如附表2 所示系爭本票之
    債權不存在部分，惟兩造就其敗訴之部分，分別提起上訴。
肆、本件上訴人乙○○主張其於87年5 月11日承攬上訴人江揚公
    司之系爭客房及主體工程，並依系爭工程契約書約定分別簽
    發如附表1 、2 所示系爭本票予上訴人江揚公司，以擔保系
    爭客房及主體工程之品質及損害賠償責任，而上訴人江揚公
    司已向本院聲請系爭本票准予強制執行之裁定獲准之事實，
    業據上訴人乙○○於原審提出系爭工程契約書2 件為證，且
    為上訴人江揚公司所不爭執，自堪信為真實。
伍、上訴人江揚公司抗辯：上訴人乙○○遲延完成系爭客房工程
    達53日，應扣罰工程款2,566,714 元，且因客房施工之坐向
    誤差導致坐向偏離原建築線各50公尺，樑柱尺寸、建材規格
    及施工規範均與圖面不符，其施工品質不良，如附表1 之系
    爭本票應為賠償上訴人江揚公司之損失云云，則為上訴人乙
    ○○所否認，主張：系爭客房工程實際上在87年9 月開工，
    且於88年底全部完工及驗收完畢，無遲延完工之情形，上訴
    人江揚公司亦從未向上訴人乙○○表示系爭客房工程有遲延
    而要扣款之事，上訴人江揚公司辯稱上訴人乙○○施作之系
    爭客房工程偏離建築線達50公尺，與事實不符等語。經查：
    上訴人江揚公司抗辯系爭客房工程有伊所稱之瑕疵乙節，既
    為上訴人乙○○所否認，自應就此有利於己之事實負舉證責
    任。惟系爭客房工程之Ａ、Ｂ、Ｃ、Ｄ四棟客房均已完工乙
    節，為上訴人江揚公司所不爭執，觀諸系爭客房工程共有Ａ
    、Ｂ、Ｃ、Ｄ四棟，其中Ａ、Ｂ、Ｄ三棟部分業經上訴人江
    揚公司驗收合格，有上訴人乙○○提出之晶園休閒農場二期
    工程Ａ、Ｂ、Ｄ棟驗收記錄表1 份附於原審卷內可稽，而Ｃ
    棟部分之工程雖未經上訴人江揚公司驗收，惟均與上訴人江
    揚公司驗收合格之Ａ、Ｂ、Ｄ棟工程一併將該工程建物之主
    要結構、室內隔間及設計圖樣資料送請南投縣政府建設局核
    發使用執照，亦有上訴人乙○○提出之使用執照申請書1 份
    附於原審卷內可佐，且均為上訴人江揚公司所不爭執，則系
    爭客房工程有無上訴人江揚公司主張之施工上瑕疵存在，已
    非無疑。參以系爭工程契約書第7 條第6 款有關損害賠償，
    乃約定：「乙方（即上訴人乙○○）若蓄意違約或出現工程
    弊端時，於接到甲方（即上訴人江揚公司）通知改善一週內
    得依甲方要求改善至符合契約精神為止，但若乙方違反約定
    情形嚴重且損及甲方權益時，於收到甲方書面通知終止契約
    原由後，向乙方追償保證本票上之賠償面額以彌損失。」等
    語，亦有系爭工程契約書在卷可參，然上訴人江揚公司所稱
    之坐向、樑柱尺寸、建材規格及施工規範與圖面不符、施工
    品質不良等瑕疵，均屬工程驗收時即可查知之瑕疵，而可請
    求上訴人乙○○修補或主張損害賠償權利，惟上訴人江揚公
    司並未提出伊於驗收系爭客房工程時，曾對上訴人乙○○主
    張有何瑕疵存在之證明，反而均將系爭客房工程或為驗收合
    格，或向南投縣政府聲請核發使用執照，實與一般工程若有
    瑕疵之處理程序不符，亦與系爭工程契約書第7 條第6 款約
    定上訴人江揚公司應通知上訴人乙○○改善之約定有違，此
    外，上訴人江揚公司亦未舉證系爭客房工程確有伊所稱之瑕
    疵存在，則上訴人江揚公司抗辯系爭客房工程有其抗辯之瑕
    疵存在，顯無可採。又查依系爭工程契約書第5 條約定：「
    施工期限：開工後每棟65個工作日完工」等語，系爭客房工
    程共有Ａ、Ｂ、Ｃ、Ｄ四棟工程，可知系爭客房工程之工作
    期限應為開工後260 個工作日。再依南投縣魚池鄉公所函覆
    原審之系爭客房工程申請使用執照相關資料顯示，系爭客房
    工程之開工時間記載為87年8 月1 日，與上訴人乙○○主張
    之同年9 月份為開工日不符，有南投縣魚池鄉公所91年4 月
    26日魚鄉建字第0910005821號函（下稱南投縣魚池鄉公所函
    ）檢送之使用執照申請書1 件在卷可查，上訴人乙○○亦未
    證明系爭客房工程確實於其所稱之88年9 月份開工，自應以
    上訴人江揚公司抗辯之87年8 月1 日為系爭客房工程之開工
    日為可採。而上訴人乙○○於88年6 月10日完成系爭客房工
    程乙節，為上訴人江揚公司所自承，早於上訴人乙○○主張
    之同年年底，上訴人乙○○亦於本院審理時自承兩造並沒有
    約定星期六、日不得作為系爭客房工程之工作日等語（見本
    院93年6 月7 日準備程序期日筆錄），則上訴人乙○○應於
    88年4 月19日完成系爭客房工程，距其實際完工日88年6 月
    10日，雖逾51日，惟上訴人江揚公司既未能提出伊曾向上訴
    人乙○○主張系爭客房工程遲延責任之證明，依系爭工程契
    約書第7 條第6 款之約定，足見上訴人江揚公司驗收系爭客
    房工程時，應已放棄對上訴人乙○○主張如附表1 所示系爭
    本票之賠償損害責任，則上訴人江揚公司於系爭客房工程完
    工長達2 年後，再對上訴人乙○○主張以系爭本票賠償系爭
    逾期完工之罰款，自違反系爭工程契約書第7 條第6 款約定
    之本意及精神，要屬無據。是上訴人江揚公司抗辯：伊得依
    民法第49 8條第1 項、第499 條規定，於5 年內向上訴人乙
    ○○主張瑕疵損害之賠償責任，並以附表1 所示之系爭本票
    為作為賠償伊因系爭客房工程之瑕疵或遲延損失云云，自不
    可採，堪認上訴人乙○○主張如附表1 所示系爭本票之原因
    關係並不存在，其對上訴人江揚公司並未負有系爭本票之債
    務為可採。從而上訴人乙○○請求確認上訴人江揚公司持有
    如附表1 所示之系爭本票債權不存在，要屬有據，應予准許
    。
陸、上訴人江揚公司另抗辯：上訴人乙○○自87年10月7 日開工
    後，並未完成系爭主體工程，嗣經上訴人江揚公司另委請他
    人施作完成，上訴人乙○○顯已逾兩造約定之完工期限，是
    上訴人乙○○逾期完工之罰款已超過如附表2 所示系爭本票
    之金額，自不得主張系爭本票之債權不存在等情，雖同為上
    訴人乙○○所否認，主張：系爭主體工程於87年11月7 日開
    工，上訴人乙○○於921 大地震前已施工完成系爭主體工程
    至門框、窗框階段，惟系爭主體工程已施作部分於921 大地
    震後全部倒塌，上訴人乙○○於88年10月21日繼續施作，至
    89年1 、2 月間完工，完工部分有屋頂、牆壁、內部隔間及
    安裝窗戶，已完成可申請使用執照之狀態，並經南投縣政府
    建設局核發使用執照，依照系爭工程契約書之約定，上訴人
    江揚公司應給付45％之工程款予上訴人乙○○，惟上訴人江
    揚公司以資金不足無法付款為由，要求上訴人乙○○先向其
    借貸，其始未按時向上訴人江揚公司請領工程款，嗣上訴人
    江揚公司以工程延宕拒付工程款，上訴人乙○○為保護自身
    權益，始未再進場施作，致未施工完成云云。惟查：
一、依原審向南投縣魚池鄉公所調閱之系爭主體工程申請使用執
    照所檢附之竣工照片，顯示系爭主體工程有關窗框、門戶部
    分於88年12月間申請使用執照時，其建物外部仍留存木板板
    模，外牆雖裝置有窗框及門框，但尚未裝設完成乙節，有南
    投縣魚池鄉公所函檢送之竣工照片4 張附於原審卷內可稽，
    核與證人即為上訴人乙○○施作系爭主體工程鋼構部分之張
    德雲於本院審理時證稱：其已做完系爭主體工程全部3 棟的
    鋼構部分，並完成3 棟的鋼構連接，只剩下一些細部的工作
    沒有收尾完成，完成時只有鋼構之外型，外部沒有水泥外牆
    ，前開竣工照片所顯示的外牆是木板的板模等語；及證人即
    為上訴人乙○○施作系爭主體工程鋁門框、鋁窗框之王金志
    證稱：上開竣工照片所顯示的鋁門框及鋁窗框即系爭主體工
    程的3 棟內框，於921 大地震之前均已由其安裝完成，但為
    了避免內部的鋁窗髒掉，中間的玻璃要等到該3 棟建物的其
    他工程完畢後才裝上，後來因為系爭主體工程沒有完工，因
    此上訴人乙○○就沒有通知其去裝內部的玻璃內框等語相符
    ，並均為兩造所不爭執，雖可證在上訴人乙○○停工前，已
    施作完成系爭主體工程之基礎工程、內部鋼骨結構及門框窗
    框部分，而達於可請領使用執照之狀態。惟上訴人乙○○自
    承：系爭竣工照片顯示的鋼構建物外牆還需要使用混凝土及
    原木木板覆蓋，作成木屋的外型等語（見本院93年8 月23日
    準備程序期日筆錄），而參諸系爭工程契約書第6 條之付款
    辦法，係約定：「一、保固金1 年期滿完成付款5 ％、二、
    基礎工程完成付款25％、三、結構牆完成付款10％、四、門
    框窗框完成付款10％、五、山牆完成付款10％、六、屋頂完
    成付款10％、七、地板完成付款10％、八、室內隔間完成付
    款10％、九、交屋完成付款10％」等語，亦有系爭工程契約
    書存於原審卷內可按，是從兩造約定之系爭主體工程區分付
    款部分，可知兩造約定所謂之「結構牆」完成，應指系爭鋼
    構建物外牆包覆混凝土及原木木板，完成木屋的外型，足見
    上訴人乙○○停工前，雖已完成系爭主體工程之內部鋼構與
    門框及窗框部分，但尚未全部完成系爭主體工程之結構牆部
    分，應堪認定，則依上開付款辦法之約定，上訴人乙○○可
    請領之工程款應僅有25％，上訴人乙○○主張其已完成之工
    程部分已可請領45％之工程款云云，尚無可採。
二、又查依上訴人江揚公司於原審提出兩造於88年11月11日就系
    爭主體工程結算工程款單據記載：「：：（二）目前乙○○
    已領現金10,685,000元。（三）目前可請領25％，但因週轉
    所需提前借貸10％，則總共支付35％予乙○○。32,000,000
    ×35％＝11,200,000（元）。11,200,000－10,685,000＝51
    5,000 （元）。（四）近日台北支付票款（已借268.5 萬＋
    51.5萬＝320 萬）」等語，有上訴人江揚公司於原審提出之
    結算工程款單1 件在卷足憑，且為上訴人乙○○所不爭執，
    可知上訴人乙○○於921 大地震發生後之88年11月11日結算
    系爭工程款時，亦承認其僅可請領完成系爭主體工程之基礎
    工程部分之25％工程款。雖上訴人乙○○主張此乃因上訴人
    江揚公司以資金不足無法付款為由，要求其先向上訴人江揚
    公司借貸，其始未依約按時向上訴人江揚公司請款云云，惟
    上訴人江揚公司果如上訴人乙○○所稱資金不足而無法按時
    給付工程款，衡情亦無預先借貸10％之工程款予上訴人乙○
    ○之可能，是上訴人乙○○此部分之主張顯無可採，堪認上
    訴人江揚公司於88年11月11日前，並無上訴人乙○○所主張
    之遲延給付系爭工程款之情事。
三、再按稱承攬者，謂當事人約定，一方為他方完成一定之工作
    ，他方俟工作完成，給付報酬之契約。又承攬報酬應於工作
    交付時給付之，無須交付者，應於工作完成時給付之。民法
    第490 條及第505 條第1 項分別定有明文。可知定作人對於
    承攬人所負支付報酬之義務，在於工作完成或交付時為給付
    之時期，則承攬人需已完成或交付所承攬之工作，方得向定
    作人請求支付報酬，此於系爭工程契約書之付款辦法亦為相
    同之約定。是依承攬契約報酬後付原則，不論上訴人江揚公
    司有無遲延給付系爭工程款項予上訴人乙○○，上訴人乙○
    ○均不得主張同時履行抗辯。另按當事人之一方，應向他方
    先為給付者，如他方之財產，於訂約後顯形減少，有難為對
    待給付之虞時，如他方未為對待給付或提出擔保前，得拒絕
    自己之給付。民法第265 條亦有明文。經查上訴人江揚公司
    既無遲延給付系爭工程款予上訴人乙○○，則上訴人乙○○
    主張其乃因上訴人江揚公司遲未給付系爭工程款，為保護自
    身權益，始未再繼續施工云云，要無可採。
四、復查系爭主體工程乃於87年10月7 日開工，上訴人乙○○未
    完成之其餘工程，迄至91年底或92年初全部經由立泰公司及
    金泉公司施作完成之情，有南投縣魚池鄉公所函檢送之系爭
    主體工程使用執照申請書1 件，及上訴人江揚公司提出之工
    程承攬暨保固契約書、工程承攬暨竣工保固契約書各1 件附
    於原審卷內可參，上訴人乙○○對於系爭主體工程未完工部
    分由上訴人江揚公司另委請泰立公司及金泉公司完工乙節並
    不爭執，且自承其尚未施作完成系爭主體工程等語，雖上訴
    人乙○○另主張其開工之時間應為87年11月7 日云云，惟既
    與系爭主體工程之使用執照申請書上之記載不符，上訴人乙
    ○○復未提出其實際開工日與系爭使用執照申請書記載不符
    之證明，則上訴人乙○○空言主張其開工之時間為87年11月
    7 日云云，自無足取。又查兩造就系爭主體工程約定應於25
    0 個晴天工作日完成乙節，有系爭工程契約書在卷可按，且
    為兩造所不爭執，觀諸原審依職權向交通部中央氣象局調閱
    87年至92年間南投縣魚池鄉地區之晴雨資料表顯示，遲至91
    年底已逾兩造約定之250 個晴天工作日，有交通部中央氣象
    局92年8 月4 日中象參字第0920004052號函檢送之逐日平均
    雲量、雨量表及測站站況表各1 份附於原審卷內可稽，上訴
    人乙○○並自承921 大地震並無影響其就系爭主體工程之施
    作等語（見原審92年2 月19日言詞辯論筆錄），嗣上訴人江
    揚公司亦於89年9 月25日發函通知上訴人乙○○應於同年10
    月5 日復工興建系爭主體工程乙節，亦有上訴人江揚公司於
    原審提出之89江揚字第0925號函1 件存卷足憑，並為上訴人
    乙○○所不爭執，然上訴人乙○○既無法證明其有何拒絕繼
    續施作系爭主體工程之正當理由，則系爭主體工程遲延竣工
    自屬可歸責於上訴人乙○○。
五、再查系爭工程契約書第7 條第6 款有關損害賠償，亦約定：
    「乙方（即上訴人乙○○）若蓄意違約或出現工程弊端時，
    於接到甲方（即上訴人江揚公司）通知改善一週內得依甲方
    要求改善至符合契約精神為止，但若乙方違反約定情形嚴重
    且損及甲方權益時，於收到甲方書面通知終止契約原由後，
    向乙方追償保證本票上之賠償面額以彌損失。」、同條第7
    款有關工程延宕則約定：「於預定完工日前一週乙方便應通
    知甲方監工人員驗收交接，若是完工日後一週內仍無法驗收
    ，每逾期一週扣罰工程總款3 ％。：：」、第4 條約定：「
    工程價款：新台幣貳仟參佰萬元正。」等語，有系爭工程契
    約書在卷可參，且為兩造所不爭執，而系爭主體工程之遲延
    竣工既可歸責於上訴人乙○○，上訴人乙○○更未親自完成
    系爭工程，則上訴人江楊公司主張依系爭工程契約書之前開
    約定，上訴人乙○○應依約以如附表2 所示之系爭本票給付
    工程逾期完工之違約金，自屬有據。惟按約定之違約金過高
    者，法院得減至相當之數額。民法第252 條定有明文。是當
    事人約定契約不履行之違約金過高者，法院固得依民法第25
    2 條之規定予以酌減至相當之數額，惟是否相當仍須依一般
    客觀事實，社會經濟狀況及當事人所受損害情形，以為酌定
    標準，而債務已為一部履行者，亦得比照債權人所受利益減
    少其數額。亦有最高法院49年台上字第807 號判例意旨可資
    參照。經查系爭主體工程雖因可歸責於上訴人乙○○之事由
    而遲延完工，惟本院審酌上訴人乙○○業已完成部分工程，
    上訴人江揚公司受有相當利益，而依每週罰款工程總價3 ％
    即達960,000 元，與上訴人乙○○所得受之工程利益相較，
    顯屬過高，因認上訴人江揚公司得請求上訴人乙○○給付之
    違約金應以每逾一週按工程總價之0.7 ％即224,000 元為相
    當，是如附表2 所示系爭本票所擔保之2,000,000 元違約金
    ，僅需上訴人乙○○逾期完工9 週即63日已足，則算至91年
    12月底，顯已逾系爭主體工程所約定250 個晴天工作日及計
    算違約金基礎之63日之期間，自堪認上訴人江揚公司辯稱上
    訴人應給付系爭主體工程之逾期違約金超過如附表2 所示系
    爭本票之面額2,00 0,000元，要屬有據，則上訴人江揚公司
    對如附表2 所示系爭本票之債權自屬存在，從而上訴人乙○
    ○請求確認如附表2 所示系爭本票債權不存在，自無理由，
    不應准許。
柒、綜上所述，上訴人乙○○既已完成系爭客房工程交付上訴人
    江揚公司驗收，上訴人江揚公司並放棄對上訴人乙○○主張
    遲延罰款之權利，自不得再對上訴人乙○○主張如附表1 所
    示系爭本票之擔保責任，上訴人江揚公司亦不得執如附表1
    所示系爭本票對上訴人乙○○主張逾期罰款之權利；惟上訴
    人乙○○確有可歸責之遲延完成系爭主體工程之情，且上訴
    人江揚公司因上訴人乙○○逾期完工期間所得請求之違約金
    ，經本院依職權酌減後，已逾如附表2 所示系爭本票之擔保
    金額，上訴人江揚公司自取得如附表2 所示系爭本票之債權
    。從而上訴人乙○○請求確認上訴人江揚公司執有以其名義
    所簽發如附表1 所示之本票債權不存在，自屬有據，應予准
    許，其逾此部分之請求則屬無稽，不應准許。原審亦認兩造
    就如附表1 所示之系爭本票並無原因關係存在，惟上訴人乙
    ○○就系爭主體工程確有遲延完工情事，而應負如附表2 所
    示之本票債務，因而准許上訴人乙○○請求確認如附表1 所
    示本票債權不存在部分，並駁回上訴人乙○○請求確認如附
    表2 所示本票債權不存在之訴，其理由雖有不同，結論並無
    二致，經核於法均無不合，上訴人就其敗訴部分之上訴意旨
    ，分別指摘原判決不當，求予廢棄改判，為無理由，均應予
    駁回其上訴。
捌、本件事證已臻明確，兩造其餘攻擊防禦方法，核與本件判決
    結果不生影響，爰不一一論述，併此說明。
據上論結，本件上訴均無理由，依民事訴訟法第436 條之1 第3
項、第449 條、第78條，判決如主文。
中　　華　　民　　國　　94　　年　　1　　月　　27　　日
                        民事第三庭  審判長法官  潘進柳
                                    法      官  周玉
                                    法      官  林雯娟
右為正本係照原本作成
如對本判決上訴，須於判決送達後20日內向本院提出上訴狀
                                    法院書記官  簡維萍
中　　華　　民　　國　　94　　年　　1 　　月　　27　　日
附表1：
┌─┬─────────┬─────────┬───────────┬────────┬───────────┐
│編│本   票   號    碼│票  面  金   額　 │發　　　　票　　　　日│ 到    期     日│利   息   起   算   日│
│號│　                │（  新  台   幣 ）│　　　　　　　　　　　│                │　                    │
├─┼─────────┼─────────┼───────────┼────────┼───────────┤
│１│ＴＨ169654        │2,000,000元       │87年5 月11日　　　　　│未載　　　　　　│89年10月5日       　　│
└─┴─────────┴─────────┴───────────┴────────┴───────────┘
附表2：
┌─┬─────────┬─────────┬───────────┬────────┬───────────┐
│編│本   票   號    碼│票  面  金   額　 │發　　　　票　　　　日│ 到    期     日│利   息   起   算   日│
│號│　                │（  新  台   幣 ）│　　　　　　　　　　　│                │　                    │
├─┼─────────┼─────────┼───────────┼────────┼───────────┤
│１│ＴＨ169655        │2,000,000元       │87年5 月11日　　　　　│未載　　　　　　│89年10月5日       　　│
└─┴─────────┴─────────┴───────────┴────────┴───────────┘
